臺灣高雄地方法院民事判決　　　　　　　110年度訴字第998號
原　　　告　吳如真
訴訟代理人　吳登輝律師
被　　　告　陳邦宏
上列當事人間請求遷讓房屋等事件，本院於民國110年11月17日
言詞辯論終結，判決如下：
    主      文
被告應將坐落○○市○○區○○段○○段○○○地號土地（權利
範圍○○分之○○○）及其上同段○○○○建號建物（權利範圍
全部，門牌號碼高雄市○○區○○○路○○○號○○樓之○）遷
讓返還予原告。
被告應自民國一百一十年六月八日起至遷讓返還前項房地止，按
月給付原告新臺幣壹萬元。
本判決原告以新臺幣叁拾萬元為被告供擔保後得假執行。
    事實及理由
一、原告主張：坐落高雄市○○區○○段○○段000 地號土地（
    權利範圍0萬分之00）及其上同地段0000建號建物（權利範
    圍全部）即門牌號碼高雄市○○區○○○路000號00樓之0房
    屋（下稱系爭房屋，與上述土地合稱系爭房地）為原告所有
    ，原告前將系爭房地無償借予被告使用，茲因原告需收回自
    用，爰以起訴狀繕本送達被告終止兩造間就系爭房地之使用
    借貸關係。又兩造間就系爭房地之使用借貸關係既已消滅，
    被告已無占用系爭房地之正當權源，原告自得請求被告騰空
    遷讓返還系爭房地，並按月給付相當於租金之不當得利新臺
    幣（下同）1萬元。為此，爰依民法第767條第1項前段、第
    179條等規定，提起本件訴訟，並聲明：㈠、被告應將系爭
    房地騰空遷讓返還予原告；㈡、被告應自起訴狀繕本送達翌
    日起至遷讓返還系爭房地之日止，按月給付原告1萬元；㈢
    、願供擔保，請准宣告假執行。
二、被告則以：兩造以共同資產支付系爭房地頭期款後，家父又
    贈與伊400萬元，故以房屋價值1000萬元計，是系爭房屋實
    際幾乎均為伊所出資，僅登記在原告名下。其後，原告訴請
    離婚，並為免伊行使夫妻剩餘財產分配請求權，竟於105年9
    月2日以贈與為原因，將系爭房地持分4分之3移轉予兩造之
    獨子陳冠良，伊原本要向陳冠良提出返還之訴，詢問陳冠良
    之看法，陳冠良鼓勵兩造離婚，並表示同意讓伊繼續居住在
    系爭房屋，若原告反對其會居中協調，伊也要求陳冠良不能
    變動系爭房地所有權要扶養我，始同意以250萬元與原告離
    婚，並放棄向原告追討系爭房地。詎兩造離婚後，陳冠良旋
    於110年4月27日將其就系爭房地之應有部分移轉登記予原告
    ，由原告起訴請求伊遷讓房屋及給付相當於租金之不當得利
    ，故可知伊乃受原告及陳冠良詐騙而喪失系爭房地，伊既獲
    陳冠良同意繼續居住系爭房屋，且觀之系爭房地應為被告所
    乃原告行詐騙，當不得認被告為無權占有，亦不得認原告得
    向伊請求給付相當於租金之不當得利始符公平。並聲明：原
    告之訴駁回。
三、不爭執事項
㈠、兩造原為夫妻，於77年1月4日結婚，嗣於98年3月23日協議
    離婚（離婚協議書詳如本院卷二第72、73頁），後於98年6
    月23日再度結婚，末於110年3月18日經法院調解離婚（卷二
    第59、60頁），於110年3月30日登記。
㈡、系爭房地於87年12月1日登記於原告名下，嗣原告於105年9
    月2日以贈與為原因將系爭房地4分之3應有部分移轉登記予
    兩造之子陳冠良，後陳冠良於110年4月27日以贈與為原因將
    所有系爭房地4分之3應有部分移轉登記予原告，故現系爭房
    地登記為原告所有。
㈢、雙方曾經進行過確認婚姻無效訴訟，經高雄少家法院105 年
    度婚字第491號、高等法院高雄分院107年度家上字第10號、
    最高法院109年度台上字第448號判決確定。
四、本件之爭點闕為㈠、被告是否有權占有系爭房地？㈡、若被
    告為無權占有，被告按月給付相當於租金之不當得利1萬元
    ，是否合理？
㈠、按所有人對於無權占有或侵奪其所有物者，得請求返還之。
    對於妨害其所有權者，得請求除去之。有妨害其所有權之虞
    者，得請求防止之，民法第767條第1項定有明文。不動產物
    權經登記者，推定登記權利人適法有此權利，民法第759之1
    條定有明文。原告登記為系爭房地所有權人，即推定其適法
    具有所有物，當得行使所有物返還請求權。被告否認並抗辯
    如上，則應由其對於其適法占有系爭房地負舉證責任。經查
    ：
１、原告固主張系爭房地為其所有乃受原告騙取云云。惟兩造前
    曾於98年3月23日協議離婚，離婚協議乃由原告給付被告170
    萬元，雙方即就各自登記之財產取得所有權，並放棄剩餘財
    產分配請求權，被告並應遷出系爭房屋乙情，有98年3月23
    日離婚協議書在卷可佐（卷二第71頁），是系爭房地於斯時
    已確認歸屬為原告所有；嗣兩造雖於98年6月23日再婚，然
    系爭房地業屬原告之婚前財產，渠等於110年3月18日再次離
    婚，被告亦無從追討系爭房地，當無所謂原告騙取系爭房地
    可言，是被告所辯，顯屬無據。
２、被告又辯稱系爭房地之前所有權人陳冠良答應其於兩造離婚
    後繼續居住在系爭房地云云，並提出LINE對話紀錄為證（卷
    一第77至80頁），惟陳冠良於110年4月27日起已喪失所有權
    ，又此為陳冠良與被告間債之關係，基於債權相對性原則，
    自不得拘束原告，當難認此為被告占有系爭房地之合法權源
    。是被告上開抗辯，均不足形成其就系爭房地有取得占有權
    源之認定，難認其為有權占有。末原告雖承認前同意被告居
    住在系爭房地內，但於起訴狀繕本送達時已通知被告不同意
    其繼續居住在系爭房地內，且兩造現不具有婚姻關係，被告
    業喪失基於配偶身分地位占有系爭房地之權源，而被告復未
    能提出有何權利得占有系爭房地，故原告依前開法條之規定
    ，行使物上請求權，訴請被告自系爭房地遷出並返還，自有
    理由。
㈡、按無法律上之原因而受利益，致他人受損害者，應返還其利
    益，民法第179條前段定有明文。又無權占有他人之土地，
    其占有之利益，係獲得相當於租金之利益為社會通常之觀念
    。本件系爭房地為原告具有占有管理權利人，被告無權占有
    造成原告之占有權利被剝奪而受損害，並因此占有獲得相當
    於租金之利益，自應返還所受之利益。本院審酌系爭房地位
    於市中心主要幹道，交通生活機能方便，又參酌同址3樓房
    屋對外出租之租金為16,800元，此有租金實價登錄在卷可佐
    （卷二第81至83頁），系爭房屋位於00樓，價值又通常高於
    3樓，是原告主張以1萬元作為計算不當得利金額之標準，自
    屬適當。準此，原告請求被告自起訴狀送達翌日（即110年6
    月8日，見卷一第39頁，原告認送達翌日應為110年5月13日
    容有誤會）起按月給付相當於租金之不當得利1萬元，洵屬
    有據，應予准許。
五、綜上所述，原告依所有物返還請求權、不當得利之法律關係
    ，請求被告應返還系爭房地，及自起訴狀送達翌日即110年
    6月8日起至返還系爭房地止按月給付1萬元，為有理由，應
    予准許。原告陳明願供擔保聲請宣告假執行，核無不合，爰
    酌定相當之擔保金額，予以准許。
六、訴訟費用負擔之依據：民事訴訟法第78條。
中    華    民    國  110    年    11    月    30    日
                  民事第二庭  法  官  鄭  瑋
以上正本係照原本作成。
如對本判決上訴，須於判決送達後20日內向本院提出上訴狀。如
委任律師提起上訴者，應一併繳納上訴審裁判費。
中    華    民    國   110    年    12    月    2     日
                              書記官  李佩穎